臺灣士林地方法院民事判決
110年度訴字第1559號
原      告
即反訴被告  郭政錩  
被      告
即反訴原告  林詩傑  
訴訟代理人  顏伽宜  
上列當事人間請求損害賠償事件，本院於民國111年3月24日言詞
辯論終結，判決如下：
    主  文
原告之訴駁回。
訴訟費用由原告負擔。
反訴原告之訴駁回。
反訴訴訟費用由反訴原告負擔。
    事  實  及  理  由
一、本訴部分
㈠、原告郭政錩（下稱郭政錩）主張：被告林詩傑（下稱林詩傑
    ）於民國108年10月22日15時18分許在本院政風室對面受她
    人蠱惑，以恐嚇、毀謗之故意，向伊稱：顏姐要我警告你，
    我們會殺你等語（下稱系爭言論），致伊心生極度恐懼，並
    侵害伊之名譽權，伊因此受有非財產上之損害，林詩傑應負
    賠償責任，爰依民法第184條第1項後段、第195條第1項前段
    規定，請求林詩傑給付新臺幣（下同）51萬元本息。並聲明
    ：林詩傑應給付郭政錩51萬元，及自起訴狀繕本送達翌日起
    至清償日止，按週年利率5%計算之利息。
㈡、林詩傑則以：郭政錩曾對其妻即訴外人郭許婉真為家暴，訴
    外人顏伽宜因擔心郭政錩再對郭許婉真施行暴力，遂委託伊
    於108年10月22日開車，載郭許婉真及郭許婉真之母至本院
    開庭，伊本於善念而接受委託。伊與郭政錩、郭許婉真均素
    不認識，於當日雖有見到郭政錩，然並未與郭政錩近距離四
    眼交會接觸，何來對郭政錩為系爭言論？況伊就郭政錩及郭
    許婉真間之訴訟，並無任何利害關係，亦無對郭政錩為恐嚇
    犯行，冒受刑事訴追處罰之道理，而郭政錩前以其與本件相
    同主張之事實，對伊提出刑事妨害自由告訴，經臺灣士林地
    方檢察署（下稱士林地檢署）檢察官偵查後，業以109年度
    偵字第6420號為不起訴處分，是伊並無郭政錩所主張對其告
    以系爭言論之侵權行為事實，郭政錩請求伊負損害賠償責任
    ，即無理由等語，資為抗辯。並聲明：郭政錩之訴駁回。
二、反訴部分：
㈠、林詩傑主張：郭政錩並無確切證據，以與本訴相同主張之事
    實，對伊提出妨害自由告訴，經士林地檢署檢察官偵查後，
    以109年度偵字第6420號為不起訴處分，郭政錩又為遂行其
    向伊索取賠償之不當意圖，再以相同事實對伊提出民事損害
    賠償之本訴，均顯係濫訴，浪費司法資源，伊本於善心，對
    遭郭政錩家暴之郭許婉真伸出援手，竟遭郭政錩濫訴，伊乃
    更生人，要重回生活正軌已屬不易，經郭政錩濫訴，屢屢須
    向公司請假上法院，想必公司對伊已滋生不信任，伊因此時
    常陷於擔憂未來之恐懼中而倍感焦慮，在精神上蒙受極大痛
    苦，爰依侵權行為法律關係，請求郭政錩賠償伊精神慰撫金
    15萬元，以彌補伊所受之痛苦等語。並聲明：郭政錩應給付
    林詩傑15萬元，及自111年3月24日起至清償日止，按週年利
    率5%計算之利息。
㈡、郭政錩則以：林詩傑與三重黑道、顏伽宜相互勾結，共同陷
    害伊，方能於反訴起訴狀提出諸多與其無關之訴訟資料，主
    謀顏伽宜甚至擔任林詩傑之訴訟代理人，是林詩傑等陷害伊
    之事實已顯露無遺，伊並非濫訴等語，資為抗辯。並聲明：
    林詩傑之訴駁回。
三、郭政錩主張林詩傑以恐嚇、毀謗之故意，向其告稱系爭言論
    ，致其心生恐懼，並名譽權受侵害，林詩傑應對其負侵權行
    為損害賠償責任，給付其精神慰撫金，然為林詩傑所否認，
    並以前詞置辯。經查：
㈠、按故意以背於善良風俗之方法，加損害於他人者，負損害賠
    償責任；不法侵害他人之身體、健康、名譽、自由、信用、
    隱私、貞操，或不法侵害其他人格法益而情節重大者，被害
    人雖非財產上之損害，亦得請求賠償相當之金額，民法第18
    4條第1項後段、第195條第1項前段固分別定有明文。然前開
    規定之侵權行為損害賠償責任，係以行為人有侵權行為為要
    件，按當事人主張有利於己之事實者，就其事實有舉證之責
    任，民事訴訟法第277條前段定有明文，是主張侵權行為損
    害賠償請求權之人，應就侵權行為之成立要件事實，應負舉
    證責任。本件郭政錩主張其對林詩傑有前開規定之侵權行為
    損害賠償請求權，自應就其主張林詩傑對其有告以系爭言論
    之侵權行為事實，負舉證之責任。　
㈡、郭政錩固提出錄音檔及影音檔各1個之光碟（見本院卷第104
    頁），以證明林詩傑有對其告以系爭言論之侵權行為，並經
    本院當庭勘驗前開光碟之錄音及影音檔，其內容分別如附表
    一、二所示，製有勘驗筆錄可按（見本院卷第114至117頁）
    。然查錄音檔如附表一所示內容，並無有男子對郭政錩告稱
    系爭言論之情事，自難憑以認定郭政錩主張林詩傑對其有告
    稱系爭言論之侵權行為事實為真，雖郭政錩主張該錄音檔內
    容之男子聲即為林詩傑之聲音，可徵林詩傑抗辯其未與郭政
    錩近距離四眼交會接觸，顯屬不實云云，然按民事訴訟如係
    由原告主張權利者，應先由原告負舉證之責，若原告不能舉
    證，以證實自己主張之事實為真實，則被告就其抗辯事實即
    令不能舉證，或其所舉證尚有疵累，亦應駁回原告之請求，
    是郭政錩就其主張林詩傑有對其告以系爭言論之侵權行為事
    實，既有先為舉證證明其真實之義務，郭政錩既不能先舉證
    證明其主張之事實為真，業如前述，則縱錄音檔之男聲確為
    林詩傑，而得認林詩傑抗辯其未與郭政錩近距離四眼交會接
    觸云云不足採信，亦不足據以認原告本件請求即為有理由。
    又郭政錩聲請就錄音檔為聲紋鑑定，因其待證事實為該錄音
    檔另一男聲為林詩傑，因該待證事實無釐清之必要，已如前
    述，是認無調查之必要。復查影音檔如附表二所示內容，固
    郭邱惠子與郭政錩對話稱：「顏姐叫他來警告你」、「他說
    要砍你，小心一點」等語，然郭政錩向士林地檢署申告遭人
    言語恐嚇犯行時，並未即時將此影音檔提出或於事後儘速補
    提，供士林地檢署為偵查，此經本院調閱偵查卷審核屬實，
    應堪認定，是該影音檔存在時間，並非無疑，而該影音檔為
    郭政錩個人所錄影製作，且其中與郭政錩對話者即郭邱惠子
    為郭政錩之母親，均為郭政錩所是認，是亦難擔保該檔案為
    郭邱惠子本於其親身經歷所陳，而得以忠實呈現事實真相，
    參以同日偕林詩傑前往開庭之郭許婉真於檢察官偵查中業經
    具結擔保其證詞真實性，後證述：當日並無聽聞林詩傑有向
    郭政錩說「顏姐要我警告你，我們會殺你」、「老伯伯給我
    小心一點，我會砍你」等語（見108年度他字第4410號偵查
    卷第13頁），與郭邱惠子前開所述內容不同，實難僅憑該影
    音檔，驟認郭邱惠子確在場目擊親聞，並據以認定原告主張
    林詩傑對其為系爭言論之侵權行為事實屬實。又郭政錩請求
    通知郭邱惠子到庭作證，自亦無必要。
㈢、郭政錩既不能舉證證明其所主張林詩傑對其告以系爭言論之
    侵權行為事實為真，依據前開說明，郭政錩依民法第184條
    第1項後段、第195條第1項前段規定，請求林詩傑負損害賠
    償責任給付51萬元，即於法不合，自不能准許。
四、林詩傑主張郭政錩無確切證據，即以與本訴相同主張之事實
    ，對伊提出妨害自由告訴，經士林地檢署檢察官於偵查後以
    109年度偵字第6420號為不起訴處分，又再以相同事實對伊
    提出民事損害賠償之本訴，均屬濫訴，使其受有非財產上損
    害，應負侵權行為損害賠償責任，給付精神慰撫金，然為郭
    政錩所否認，並以前詞置辯。經查：
㈠、按人民之訴訟權，包括提起民事訴訟、刑事告訴、暨聲請民
    事保全程序等，乃受憲法第16條所保障，倘人民權益遭受侵
    害或有侵害之虞，均得藉由法律程序以求救濟、預防。而訴
    訟制度濫用之情形，固屬不法，惟關於以訴訟制度不法侵害
    他人權利或利益，除客觀上須利用訴訟制度致被害人受有損
    害外，尚以行為人就其訴訟行為有相當不法之認識，始足當
    之，否則僅憑客觀上有為訴訟行為之事實，暨訴訟不利於被
    害人之結果，即據以認定行為人該當侵權行為，顯有不當限
    制人民訴訟權之危險。申言之，依刑事訴訟法第232條、第2
    40條分別規定「犯罪之被害人，得為告訴」、「不問何人知
    有犯罪嫌疑者，得為告發」，倘告訴人、告發人未虛構事實
    ，且就所訴之事實足認為被害人，即得依上開規定行使法律
    保障之權利，尚難遽認濫用告訴權、告發權而構成侵權行為
    。縱最終因指訴之被告犯罪嫌疑不足，經檢察官為不起訴處
    分；或經法院認定不能證明犯罪，抑或行為不罰，而為無罪
    之判決，然提出刑事告訴、告發，本係懷疑他方涉有犯行之
    救濟方式，告訴人、告發人除係虛構不實資料誣指他人涉及
    犯罪外，並不負擔保無誤之責任，自不得單憑嗣後之檢察官
    不起訴處分或法院之無罪確定判決，遽論告訴人、告發人提
    出告訴、告發之行為不法。又按檢察官不起訴處分書所為事
    實之認定，於為獨立民事訴訟之裁判時本不受其拘束，而行
    為人就同一行為之刑事、民事責任本屬各別，分別透過刑事
    、民事程序予以認定，檢察官經由刑事偵查程序代表國家行
    使追訴權，依循罪疑為輕法則，在偵查結果認行為人犯罪嫌
    疑不足時，即應為不起訴處分，惟行為人是否另應負擔民事
    責任，則須藉由民事法院踐行民事訴訟程序，本於當事人進
    行主義下兩造於訴訟上之攻防及舉證，認定事實，於事實不
    明時，則依循舉證責任分配原則來認定，並據以適用法律，
    而予確認。是被害人主張行為人對其為侵害行為，於經檢察
    官偵查後對行為人為不起訴處分，復提起民事損害賠償訴訟
    ，請求行為人賠償，非當然即為濫訴而對行為人成立侵權行
    為。
㈡、林詩傑主張對郭政錩有侵權行為損害賠償請求權，應就其主
    張郭政錩對其為侵權行為之事實，負舉證之責任。林詩傑主
    張郭政錩對其提出妨害自由告訴，經檢察官偵查後，認無積
    極證據足認係林詩傑所為，為不起訴處分確定，復又提起本
    件民事請求損害賠償訴訟，有士林地檢署109年度偵字第642
    0號為不起訴處分書、高檢署109年度上聲議字第5204號處分
    書及民事起訴狀可按（見士林地檢署109年度偵字第6420號
    偵查卷第1、2、9至12頁、本院卷第10至11頁），固可信實
    ，然依據前開說明，尚難據以驟認郭政錩對林詩傑濫訴而成
    立侵權行為，此外，林詩傑復未提出其他證據資料，足資認
    定郭政錩確對其為侵權行為，自難認林詩傑所主張郭政錩對
    其為侵權行為之事實為可採，是林詩傑依侵權行為法律關係
    請求郭政錩賠償15萬元，洵屬無據，應予駁回。
五、綜上，郭政錩依民法第184條第1項後段、第195條第1項前段
    規定，請求林詩傑給付51萬元及自起訴狀繕本送達翌日起至
    清償日止，按週年利率5%計算之利息，暨林詩傑依據侵權行
    為法律關係，請求郭政錩給付15萬元，及自111年3月24日起
    至清償日止，按週年利率5%計算之利息，均為無理由，均應
    予駁回。
六、本件事證已臻明確，兩造其餘攻擊、防禦及所提證據，核與
    本件判決結果不生影響，爰不予以一一論駁，附此敘明。
七、據上論結，原告之訴及反訴原告之訴均為無理由，依民事訴
    訟法第78條判決如主文。
中　　華　　民　　國　　111 　年　　4 　　月　　15　　日
                  民事第一庭  法  官  劉瓊雯
以上正本證明與原本無異。
如對本判決上訴，應於判決送達後20日內向本院提出上訴狀並附
具繕本，若委任律師提起上訴者，應一併繳納上訴審裁判費，否
則本院得不命補正逕行駁回上訴。
中　　華　　民　　國　　111 　年　　4 　　月　　15　　日
                              書記官  劉淑慧
附表一錄音光碟：
內容 原告：你對我看幹什麼 另一男聲：我不能看嗎 原告：可以是吧 另一男聲：對（看）窗戶不行喔 原告：可以看是吧 另一男聲：看窗戶不行喔 原告：你什麼人、你什麼人、你是什麼人 另一男聲：我不能看嗎 原告：你是什麼人 另一男聲：要蒐證是不是 原告：你是什麼人 另一男聲：…我們出來聊一下，我又不是跟你….（不清楚），怎麼樣 原告：我要跟你（聊、量），欸、欸，先生你會不  會搞錯對象 另一男聲：我開窗戶不行嗎，可以吧 原告：你會不會搞錯對象 另一男聲：我開窗戶可以嗎 原告：你會不會搞錯對象 另一男聲：老ㄅㄟㄅㄟ 原告：我不是，你在講什麼 

附表二影音光碟：
內容 原告：媽 原告：他一定是齁 郭秋惠子：他說顏姐叫他來警告你 原告：他一定是齁郭許婉真她那表姊叫顏伽宜才會說.. 郭秋惠子：他說叫你要，他說要砍你，叫你小心一點 原告：很可惡，這就是流氓嘛 郭秋惠子：還再說喔叫你老ㄅㄅㄟㄅㄟ你要小心 原告：對啊 郭秋惠子：他會砍你 原告：他就是那樣說啊，他流氓啊 郭秋惠子：他叫你準備..（不清楚），不然說他看不到 原告：他就是擄人勒索，我等一下齁開這邊庭開完齁，我就去那個那個那個叫做哪裡.. 郭秋惠子：檢察處那裡告他 原告：對檢察處那按鈴申告，告他 郭秋惠子：好，我會怕 原告：它這裡都有監視器在，他跑不掉 郭秋惠子：好，他剛才從那裡來 原告：從那裡來 郭秋惠子：對啊 原告：從那裡來 郭秋惠子：對啊 原告：從那邊來嘛 郭秋惠子：對啊 原告：從那邊來嘛，我剛才坐在這 郭秋惠子：對啊，他去那邊… 原告：好加在妳在這邊他沒看到 郭秋惠子：我在這裡 原告：他沒看到 郭秋惠子：我聽到…（不清楚） 原告：嗯嗯，所以說齁這ㄎㄡ齁非常可惡 郭秋惠子：要小心 原告：我會小心，沒關係，齁，好 郭秋惠子：..（不清楚） 原告：我等一下齁，它是說3點半，等它叫名，叫名我就去開庭 郭秋惠子：好啊 原告：開完庭我就立即去檢察處給他按鈴申告 郭秋惠子：好啊 原告：齁 郭秋惠子：對，要…（不清楚） 原告：妳也要注意，妳也要注意，齁 郭秋惠子：好